【裁判字號】    97,簡上,106
【裁判日期】    971218
【裁判案由】    給付貨款
【裁判全文】
臺灣桃園地方法院民事判決             97年度簡上字第106號
上  訴  人  連禹晴即全鑫企業行
訴訟代理人  乙○○
被 上 訴人  惠柏國際有限公司
法定代理人  甲○○
訴訟代理人  丙○○
上列當事人間請求給付貨款事件，上訴人對於中華民國97年5 月
5 日本院中壢簡易庭97年度壢簡字第316 號第1 審簡易判決提起
上訴，於97年11月20日言詞辯論終結，本院判決如下：
    主      文
上訴駁回。
第二審訴訟費用由上訴人負擔。
    事實及理由
一、被上訴人起訴主張：上訴人於民國96年6 月13日向被上訴人
    訂購超音波洗淨機1 組（下稱系爭洗淨機），約定價金為新
    台幣（下同）682,500 元（含稅），付款方式為：(1)訂金：
    40％現金。(2)驗機後開立40％之發票，當月結2 個月期票。
    (3)交機後30日內開立20％之發票，當月結2 個月期票。上訴
    人於96年6 月14日給付第1 期訂金273,000 元，並於96 年7
    月3 日至被上訴人中壢機械製作廠驗收機械時，交付第2 期
    貨款支票260,000 元，後被上訴人依上訴人指示於96年7 月
    6 日在左營海軍基地交付系爭洗淨機，並經上訴人簽認收貨
    單據及應付餘款資料，上訴人依約應於交貨後當月（即96年
    8 月5 日前）簽發2 個月期票（即96年10月5 日前）以交付
    尾款149,500 元（682,500 元－273,000 元－260,000 元＝
    149,500 元），詎上訴人藉詞拒不付款，屢次催討均置之不
    理，爰依買賣關係，請求上訴人如數給付並自96年10月6 日
    起加計法定遲延利息等語。
二、上訴人則以：本件訂約時兩造約定被上訴人應提出附有工廠
    登記證之廠商所出具之產品原廠出廠檢驗證明書並應配置負
    荷量安全之電纜線，然被上訴人於96年7 月6 日至高雄左營
    交貨時，未能提出合法製造商之原廠出廠檢驗證明，被上訴
    人為零售商，所出具之檢驗證明書並不合法，又系爭洗淨機
    之總用電量為115 安培，至少應使用截面積50MM單線3 芯之
    電纜線始符合安全電流表之標準，然被上訴人卻僅提供14MM
    截面積單線3 芯之電纜線1 條，此電纜線之配置有誤，將造
    成機器運轉時過熱，產生爆炸失火等問題，被上訴人所交付
    之系爭洗淨機既有瑕疵，依民法瑕疵擔保及同時履行抗辯權
    等規定，於被上訴人修補瑕疵前，上訴人自無給付尾款149,
    500元之義務等語資為抗辯。
三、原審為被上訴人全部勝訴之判決，上訴人聲明不服提起上訴
    ，並為上訴聲明：(一)原判決廢棄。(二)被上訴人在第一審之訴
    駁回。被上訴人則為答辯聲明：上訴駁回。
四、兩造不爭執之事實：
  (一)上訴人於96年6 月13日向被上訴人訂購系爭洗淨機，約定價
    金為682,500 元（含稅），付款方式為：(1)訂金：40％現金
    。(2)驗機後開立40％之發票，當月結2 個月期票。(3)交機後
    30日內開立20％之發票，當月結2 個月期票。上訴人於96年
    6 月14日給付第1 期訂金273,000 元，並於96年7 月3 日至
    被上訴人中壢機械製作廠驗收機械時，交付第2 期貨款支票
    260,000 元，
  (二)被上訴人依上訴人指示於96年7 月6 日在左營海軍基地交付
    系爭洗淨機，並經上訴人簽認收貨單據及應付餘款資料。
  (三)上訴人積欠尾款149,500元尚未支付。
五、兩造各以前揭情詞主張及抗辯，本件應審酌之爭點厥為：(一)
    上訴人抗辯被上訴人所交付之系爭洗淨機有電纜線不符安全
    規格等瑕疵，伊得拒不付尾款，有無理由？(二)上訴人抗辯被
    上訴人未能依約提出具工廠登記證之工廠所出具之出廠檢驗
    證明，伊得拒不付尾款，有無理由？茲分別論斷如後：
  (一)按「物之出賣人對於買受人，應擔保其物依第三百七十三條
    之規定危險移轉於買受人時無滅失或減少其價值之瑕疵，亦
    無滅失或減少其通常效用或契約預定效用之瑕疵。但減少之
    程度，無關重要者，不得視為瑕疵。」，民法第354 條第1
    項定有明文。所謂物之瑕疵係指存在於物之缺點而言，凡依
    通常交易觀念，或依當事人之決定，認為物應具備之價值、
    效用或品質而不具備者，即為物有瑕疵。系爭洗淨機之總用
    電量為115 安培，應使用截面積50MM單線3 芯之電纜線始符
    合安全電流表之標準，為兩造所不爭執，惟雙方就被上訴人
    出賣系爭洗淨機，應否包括該符合安全電流表標準之截面積
    50MM單線3 芯電纜線各執一詞，被上訴人主張：兩造締約時
    明文約定伊僅提供系爭洗淨機之配電盤，至於現場水電、土
    木施工均由買方即上訴人決定機械之確定位置後再自行施工
    ，上訴人所指不符合安全配電規格之電纜線，係屬系爭洗淨
    機之外部電纜線，伊於96年7 月6 日至上訴人指定之左營海
    軍基地交貨時，現場出借14MM截面積單線3 芯之電纜線1 條
    予上訴人供作現場測試運轉使用，並非伊依約有給付該符合
    安全配電規格之電纜線義務等語，上訴人則主張：依約及一
    般商業常規，該電纜線本應由被上訴人提供等語。經查，兩
    造締約過程雙方出具之詢價單、報價單、訂購確認單、規格
    圖說及出廠檢驗紀錄表，就系爭洗淨機之規格及尺寸等，均
    有詳細記載，然均未明定被上訴人出賣系爭洗淨機，應包括
    該符合安全電流表標準之外部電纜線，有該詢價單影本、報
    價單影本、訂購確認單影本、規格圖說影本及出廠檢驗紀錄
    表影本附卷可稽（見原審卷第6 頁至第12頁、第58頁至第64
    頁、第98頁至99頁、第101 頁至109 頁）。又前開訂購確認
    單備註欄末載明：「以上報價未含稅，也不包工作場合之水
    電，土木施工。」字樣，證人即被上訴人配合系爭洗淨機製
    造商葉佐箴證稱：96年7 月6 日將系爭洗淨機運送至上訴人
    指定之地點，被上訴人稱上訴人可能要測試機器是否能運作
    ，叫伊另帶1 條14號電纜線去，當日沒有時間測試，伊放了
    機器及電纜線就走，第2 次到高雄才有試機，伊把14號電纜
    線安裝上去，確定可以運作，上訴人代理人乙○○就在簽單
    上簽名，要求伊把14號電纜線留下，伊做機械十幾年都未配
    電纜線，電纜線原則上都是買方決定安裝位置後，自行找水
    電配線，因為伊的機械耗電量比較大，所以安裝的位置跟電
    纜線的長度伊無法事先預測等語（見原審卷第230 頁至第23
    2 頁），證人即中國電機工程學會會員陳龍雄證稱：其經營
    水電消防工程，上訴人訴訟代理人曾執照片及資料向其詢問
    正常水電工程及安裝機器分工及機器應配何規格電纜線較安
    全，其答覆正常情形下，賣機器的人要負責安裝電線到機器
    的部分，水電只有負責配電，至於電纜線到機器部分，其不
    負責，又證稱：正常是機器商要配電纜線，除非有契約另外
    約定安裝現場的電纜線應由買方負責。其製作的大型機器都
    有附電纜線，其有和廠商契約約定，如果不附電纜線契約要
    特別註明等語（見原審卷第237 頁至第238 頁）。再原審分
    別函詢台灣區機器工業同業公會及桃園縣機器商業同業公會
    結果，台灣區機器工業同業公會函稱：「如無特別約定，一
    般情況下買方負責接電及開關至機器附近牆壁上，至於牆壁
    上至機器之配線皆由賣方負責」等語，有該公會97年3 月13
    日台區機會業字第97076 號函在卷可參（見原審卷第244 頁
    ），桃園縣機器商業同業公會函稱：「大型機械購買契約中
    有特別約定報價不包含工作場合之水電配置、土木施工時，
    其定義是賣方不需要負責提供工作場所機械所需之水電配置
    （包含電纜線）」等語，有該公會97年4 月2 日97桃機字第
    28號函在卷可佐（見原審卷第249 頁）。本件系爭洗淨機供
    電需求甚高，需特製配置符合安全配電規格之電纜線，與一
    般電器情況不同。被上訴人出售系爭洗淨機，事先就安裝位
    置並無認識，兩造就系爭洗淨機所需外部電纜線之規格、長
    度等亦未商議明定於規格圖說，反於訂購確認單約定價格不
    包含工作場合之水電，前開台灣區機器工業同業公會函旨係
    本於當事人間無特別約定，則機器外部配置電纜線由賣方負
    責，而桃園縣機器商業同業公會函旨係特就契約中約定報價
    不包含工作場合之水電配置，意涵係賣方不需要負責提供該
    機器外部電纜線，應較符合本件情況為屬可採，故認本件兩
    造約定系爭洗淨機之外部供電電纜線應由上訴人自行負責解
    決，而非本件買賣契約標的內容，被上訴人即無應給付該外
    部電纜線之義務，上訴人執此抗辯被上訴人未盡契約義務，
    伊得據不付尾款云云，即不足採。
  (二)次按附隨義務雖非債之關係所固有及必備之基本義務，惟其
    如係為達一定附從目的而擔保債之效果完全實現所為之約定
    ，倘債務人不為履行，致影響債權人契約利益及目的之完成
    ，債權人非不得主張同時履行抗辯權之抗辯。查本件兩造簽
    訂訂購確認單備註欄F 項載明：「交機畢需教學8 小時，附
    原廠出廠檢驗證明，…」字樣（見原審卷第9 頁），被上訴
    人於交付系爭洗淨機同時交付由己具名之產品保證書，並於
    96年10月25日寄發出廠檢驗紀錄表予上訴人收受，有前開保
    證書影本及出廠檢驗紀錄表在卷可佐（見原審卷第65頁、第
    12頁），並為上訴人所不爭執。上訴人主張該訂購確認單約
    定「原廠出廠檢驗證明」，係指具工廠登記證之廠商所出具
    之出廠檢驗證明，被上訴人登記營業項目為「零售業」，並
    無工廠登記證，是被上訴人所出具之前開產品保證書及出廠
    檢驗紀錄表不符契約約定等語，被上訴人則以其公司經營項
    目為設計及銷售而不包括製造，其亦不具工廠登記證，然依
    兩造約定，本不需具有工廠登記證之廠商出具該出廠檢驗證
    明等語。經查，前開訂購確認單約定被上訴人應附具「原廠
    出廠檢驗證明」，該原廠並未限定具有工廠登記證之資格，
    上訴人以此爭執，已屬無據，又上訴人提出關於被上訴人網
    頁資料，固有被上訴人為生產商、製造商等與實情不符記載
    ，惟此類於廣告之訊息揭露，縱為被上訴人所提供，性質僅
    屬要約之引誘，未經將此資格約定其契約，尚不能構成契約
    之一部，即無違反契約之可言。再依上訴人96年3 月20日致
    被上訴人之詢問書載明：「需教學操作8 小時及原廠出廠檢
    驗證明，…，原廠不得為大陸貨。」字樣（見原審卷第6 頁
    ），足見上訴人就被上訴人並非機器製造商應有認識，上訴
    人始終不能舉證曾經明示被上訴人或其配合製造廠商應符合
    具備工廠登記證資格，並依此出具系爭洗淨機出廠檢驗證明
    ，空言抗辯即難採取。末依兩造訂購確認單約定之「原廠出
    廠檢驗證明」，依文義本應由系爭洗淨機製造廠商出具檢驗
    合格證明，被上訴人提出由己具名之產品保證書及出廠檢驗
    紀錄表，該出廠檢驗紀錄表「檢驗者」欄記載為配合被上訴
    人製造系爭洗淨機之廠商群役企業社即葉佐箴，依此可認該
    製造廠商群役企業社即葉佐箴已證明系爭洗淨機檢驗結果為
    合格，而群役企業社即葉佐箴亦不具備合格工廠登記證，為
    兩造所不爭執，上訴人主張被上訴人應提出具備工廠登記證
    資格之廠商出具系爭洗淨機出廠檢驗證明，為不可取，業經
    本院認定說明如上，被上訴人是否再提出由群役企業社即葉
    佐箴具名之系爭洗淨機出廠檢驗證明，應不影響上訴人依此
    契約約定得受之利益及目的，揆之首揭說明，上訴人不得以
    此主張同時履行抗辯。
六、綜上所述，被上訴人主張應屬可採，上訴人抗辯則非可取。
    從而，被上訴人援兩造間買賣契約之約定，請求上訴人給付
    被上訴人買賣價金尾款149,500 元及自96年10月6 日起至清
    償日止，按年息5%計算之法定遲延利息，即屬正當，應予准
    許。原審判命上訴人如數給付並依職權宣告假執行，經核於
    法並無違誤，上訴意旨指摘原判決不當，求予廢棄改判，為
    無理由，應予駁回其上訴。
七、本件事證已臻明確，兩造其餘主張陳述及所提之證據，均毋
    庸再予審酌，附此敘明。
八、據上論結，本件上訴為無理由，依民事訴訟法第436 條之1
    第3項 、第449 條第1 項、第78條，判決如主文。
中    華    民    國    97    年    12    月    18    日
                民事第三庭      審判長法  官  張天民
                                      法  官  陳心婷
                                      法  官  熊祥雲
上列正本證明與原本無異。
不得上訴。
中    華    民    國    97    年    12    月    18    日
                                      書記官  陳鳳怡


司法院資訊處製作；財團法人民間司法改革基金會備份。
